臺灣板橋地方法院刑事判決　　　　　　　95年度訴字第2563號
公　訴　人　臺灣板橋地方法院檢察署檢察官
被　　　告　乙○○
指定辯護人　本院公設辯護人甲○○
上列被告因槍砲彈藥刀械管制案件，經檢察官提起公訴（95年度
偵字第16256 號），本院判決如下：
    主  文
乙○○未經許可，持有可發射子彈具有殺傷力之改造手槍，累犯
，處有期徒刑參年貳月，併科罰金新臺幣拾萬元，罰金如易服勞
役，以新臺幣壹仟元折算壹日。
扣案之仿FN廠半自動手槍製造之改造手槍壹枝（含彈匣壹個，槍
枝管制編號0000000000號），沒收。
    事  實
一、乙○○前曾於民國89年間因重傷害及竊盜案件，經臺灣士林
    地方法院於90年10月4 日以90年度訴字第51號各判處有期徒
    刑3 年、6 月，應執行有期徒刑3 年4 月確定，並於民國94
    年10月16日執行完畢，詎其仍不知悔改，明知可發射子彈具
    有殺傷力之改造手槍，為槍砲彈藥刀械管制條例所管制之槍
    枝，未經許可，不得持有，竟基於非法持有具有殺傷力之改
    造手槍之犯意，於95年7 月3 日19時許，在臺北縣中和市○
    ○路123 號抽水站附近，收受真實姓名、年籍均不詳之成年
    男子所給予之仿FN廠半自動手槍製造之槍枝，換裝土造金屬
    槍管，改造成可發射子彈，具有殺傷力之改造手槍1 枝（含
    彈匣1 個，槍枝管制編號0000000000號），及不具有殺傷力
    之土造子彈6 顆，而未經許可無故持有之。嗣於同日20時30
    分許，在臺北縣中和市○○路241 號前為警查獲，並扣得上
    開具有殺傷力之改造手槍1 枝及不具殺傷力之土造子彈6 顆
    。
二、案經臺北縣政府警察局中和分局報請臺灣板橋地方法院檢察
    署檢察官偵查起訴。
    理  由
一、證據能力：
(一)、按「被告以外之人於審判外之言詞或書面陳述，除法律有規
    定者外，不得作為證據」，刑事訴訟法第159 條固有明文。
    惟按「被告以外之人於檢察事務官、司法警察官或司法警察
    調查中所為之陳述，與審判中不符時，其先前之陳述具有較
    可信之特別情況，且為證明犯罪事實存否所必要者，得為證
    據」，刑事訴訟法第159 條之2 亦有明文。又按「被告以外
    之人於審判中有下列情形之一，其於檢察事務官、司法警察
    官或司法警察調查中所為之陳述，經證明具有可信之特別情
    況，且為證明犯罪事實存否所必要者，得為證據：一死亡者
    。二身心障礙致記憶喪失或無法陳述者。三滯留國外或所在
    不明而無法傳喚或傳喚不到者。四到庭後無正當理由拒絕陳
    述者」，刑事訴訟法第159 條之3 亦有明文。查證人丙○○
    於警詢中之陳述，雖屬被告以外之人於審判外之陳述，惟辯
    護人並未具體指出有何顯有不可信之情況，況且證人丙○○
    經本院合法傳喚並未到庭，且被告陳稱證人丙○○並沒有住
    在戶籍地，係住在板橋，但其不知住址，足徵上開證人所在
    不明，故本案證人丙○○先前在警詢中所為之陳述，係證明
    犯罪事實所必要，且其陳述時亦未受外力脅迫干擾，該先前
    警詢中之陳述應具有可信之特別情況，依刑事訴訟法第159
    條之3 第3 款之規定，堪為證據使用，自有證據能力。
(二)、次按司法警察等偵查輔助人員於案件未移送檢察官偵查前之
    調查犯罪階段，先行將槍彈證物送請檢察機關核定之專責鑑
    定機關實施鑑定，基於檢察一體原則，該鑑定機關亦應視同
    受承辦檢察官所選任或囑託而執行鑑定業務，其等出具之書
    面鑑定報告乃刑事訴訟法第206 條所定之鑑定人書面報告即
    刑事警察局之槍、彈鑑定書，係文書證據，亦無刑事訴訟法
    第159 條之4 之顯有不可信之情況與不得作為證據之情形，
    自有證據能力。
二、訊據被告乙○○固不否認持有具有殺傷力之改造手槍1 枝及
    不具殺傷力之土造子彈6 顆為警查獲之事實，惟矢口否認有
    何持有改造手槍之犯行，辯稱：伊撿到內裝酒盒之塑膠袋1
    只，撿到後不久，警察就馬上出現，而伊撿到時以為是酒，
    並沒有打開察看，並不知道酒盒內藏具有殺傷力之改造手槍
    1 枝及不具殺傷力之土造子彈6 顆云云。惟查：
(一)、被告乙○○於警詢中辯稱：「（為何你持有該手槍、彈匣及
    子彈6 發？）我與綽號『阿猴』（年籍不詳）相約於中和市
    華中橋旁（橋和路）見面，我在等阿猴時，我在華中橋下橋
    和路上發現乙只塑膠袋，於是我將該塑膠袋拾起，我當時未
    將該塑膠袋打開查看，就把該塑膠袋提在手上，於橋和路上
    閒晃，等阿猴，而不久便遭警察盤查查獲我涉嫌持有槍枝。
    」、「丙○○在場，他有看見我拾起該只塑膠袋。」、「我
    與丙○○一同搭車前往中和市○○路（華中橋下，地址不詳
    ）後下車，下車處有乙座涼亭，而下車後我與丙○○便在華
    中橋下一同等待朋友（阿猴）」等語（見臺灣板橋地方法院
    檢察署95年度偵字第16256 號偵查卷第13頁、第14頁）。於
    偵查中辯稱：「當時我跟1 個朋友在等另1 個朋友，發現1
    個袋子，本來以為是酒，然後我們在把玩那個袋子，警察就
    來了。」、「（在何處撿到？）8 點時，在華中橋下涼亭撿
    到的。」等語（見上開偵查卷第53頁、第54頁），於本院審
    理中辯稱：「我是在永和路和僑中路中間的橫巷口的地上撿
    到的，一撿到我們也沒有打開來看，丙○○剛好在路口的燈
    光底下有看到我拾獲塑膠袋，他有過來問我這是什麼，我沒
    有打開來看，警察就走過來了．．．我撿到那個盒子的時候
    ，警察就出現了，前後只有10幾秒，我剛把地上的東西撿起
    來，警察就出來了，警察如果有看到別人把東西交給我，為
    什麼不馬上人贓俱獲。」等語（見本院96年3 月30日審判筆
    錄）。被告就其所辯稱系爭改造手槍之拾獲地點究係在臺北
    縣中和市華中橋下涼亭？或係在臺北縣中和市○○路241 號
    前之為警查獲地？供詞前後不一，且被告辯稱其拾獲系爭改
    造手槍時證人丙○○是否在場，亦核與證人丙○○於警詢中
    亦證稱：「．．．陳更棋跟我說他朋友就住在巷子裡，問我
    要不要一起進去，我問他要多久，他說一下子就出來了，我
    就跟陳更棋說我到附近的檳榔攤買個檳榔和礦泉水，我們待
    會約在前方的加油站見面．．．碰面時陳更棋手上就提著一
    個塑膠袋．．．」等語不符（見上開偵查卷第21頁），可見
    其虛；何況見內裝酒盒之塑膠袋1 只放置地上，不查看盒子
    內裝何物，即予以撿拾，亦不符常情。
(二)、證人即警員蔡志達於本院審理中證稱：「（95年7 月3 日19
    時你是否到中和市○○路123 號抽水站附近查案？）有。」
    、「（為何當天會到那裡查案？）當天我本來排輪休，但因
    為業務檢查所以停止輪休，當天下午約2 時許，有接到檢舉
    電話，表示在中和市○○路123 號會有1 名男子可能要購買
    毒品，及可能身上會攜帶槍械，接到電話之後，我就立刻向
    副主管張瑞賢報告（當時我任職於中和分局中和派出所），
    我就和同事許祝榮及蔡進明3 人前往查看，我們等了很久，
    結果真的有一名男子類似檢舉者所描述的人出現，於是我們
    在那邊守候，在守候當時，那名男子又有離開，可是我們不
    曉得他去哪裡，我們就在附近繞，隔了一段時間後，又有見
    到那名男子，我們又回抽水站繼續監控，因為那邊地方路很
    小，所以我們向抽水站管理員商借抽水站使用，我們就進抽
    水站制高點監控，又隔一段時間後，由監控的警員許祝榮向
    我們反應，當時已經有增加1 名員警林樹炫，總共有4 名員
    警，當時許祝榮說沒有看到那名男子，於是我先行騎機車到
    隔壁巷子，我發現那名男子獨自1 人步行，我就騎到其前方
    ，用電話通知另3 名同事趕過來，同時我看到那名男子和另
    1 名男子丙○○，他們2 人會合之後，又步行要攔計程車，
    我和林樹炫和蔡進明向他們2 人表明身分、出示服務證，問
    乙○○手上拿的是什麼，他說是酒瓶，乙○○說不然你們可
    以打開看，我打開看就發現裡面是1 把槍枝，我們在現場就
    馬上拍照，告知他權利，並帶回派出所。」、「（你剛剛所
    說的線報，有描述攜帶槍械的人的特徵？）有，他說身穿黑
    色衣褲，身材高高，當時乙○○身穿黑色衣褲，身材也是高
    高的。」、「（線報有無說這個人是要賣毒品還是買毒品？
    ）他有說是要買毒品，也很確定的說可能會攜帶槍械。」、
    「（你們一開始看到乙○○的時候，他有無攜帶任何東西？
    ）一開始沒有。」、「（你一開始看到他的時候，是1 個人
    還是有其他人？）他一開始是獨自1 個人。」、「有看到1
    部車子停在乙○○的旁邊，但因為我們跟他有一段距離，所
    以沒有看清楚，我的同事許祝榮有看到乙○○在那邊，他有
    沒有看到乙○○和別人接頭我不清楚。」、「（丙○○和乙
    ○○在一起的時間多久？）我看到的不到5 分鐘，因為他們
    好像相約在路口會合。」、「（跟乙○○接頭的人是否為丙
    ○○？）我只看到他們會面，那時候我1 個人不敢上去查看
    ，但丙○○和那部我剛才所謂停在被告旁邊的車沒有關係。
    」、「（依照你們當時在場的情形，被告手持之塑膠袋，是
    否為丙○○所給予？）我沒有看到，但我看到他的時候，我
    還沒有看到丙○○，我是看到被告領著塑膠袋與丙○○會面
    ，槍是裝在裝洋酒的紙盒裡面，如果沒有打開紙盒看不到槍
    。」、「（你們當天有在小涼亭裡面吃東西嗎？）有。」、
    「（那附近經常有酒或其他財物可以撿嗎？）應該是不可能
    ，涼亭裡面沒有垃圾桶，雖然地上有些小紙屑，但也不是很
    髒亂，我們在涼亭吃東西時，也沒有發現有這包東西，我們
    是在被告第1 次離開的時候，我們到附近繞的時候，有買點
    心到涼亭去吃。」、「（你說被告第2 次出現的時候，你有
    一段時間沒有看到被告，這段時間大概多久？）因為天色昏
    暗，我們沒有看到他的時間約3 分鐘左右，我就和監控的人
    說我到附近看一下，我騎機車在旁邊的巷子有看到被告，看
    到被告之後，他和丙○○還有一段距離，丙○○應該是在那
    邊等被告，後來我就騎到被告前面，打電話給同事，當時被
    告還沒有與丙○○會面前，手上就有拿塑膠袋。」、「（丙
    ○○如何解釋他會在那裡？）他說他跟被告一起來，要去找
    朋友，但他沒有過去，他去買檳榔，在那邊等被告。」「（
    你剛才所謂的那部車，停在被告旁邊，是停多久？）約1 、
    20 分 鐘。」、「（被告和那台車的距離多遠？）被告在車
    子駕駛座後面後保險桿那邊。」、「他與涼亭是直線，但他
    當時走的方向不是從涼亭那邊走過來。」、「（從你的繪製
    圖可以知道被告在第2 次出現的位置，往查獲地方向行走，
    查獲地與涼亭是相反位置，被告不可能是在那段時間去涼亭
    撿到係爭的扣案物品？）是的。」等語（見本院95年12月27
    日審判筆錄）。又證人即警員許祝榮於本院審理中證稱：「
    （附近是否有涼亭？當天你有無進去涼亭？）有涼亭，我有
    進去吃東西，我在涼亭裡面待了半個小時。」、「（在涼亭
    時，有無發現扣案的塑膠袋放在那邊？）沒有。」、「（當
    天被告是否曾經離去，後來又再折返？）是，他離去的時間
    有多久我不記得。」、「（被告離去以後又回來，你有無看
    到他往涼亭方向行進？）沒有。」等語（見本院95年12月27
    日審判筆錄），可知被告係獨自手持系爭內裝酒盒之塑膠袋
    1 只出現，當時證人丙○○確實並未在場，且亦不可能是在
    臺北縣中和市華中橋下涼亭或為警查獲地拾獲。
(三)、扣案之槍枝及子彈，經送往內政部警政署刑事警察局以性能
    檢驗法、試射法鑑定結果，認為送鑑改造手槍1 枝（含彈匣
    1 個，槍枝管制編號0000000000），係仿FN廠半自動手槍製
    造之槍枝，換裝土造金屬槍管而成之改造手槍，機械性能良
    好，可擊發適用子彈，認具殺傷力。送鑑子彈6 顆，係土造
    子彈，具直徑約7.88mm金屬彈頭，採樣2 顆試射，雖可擊發
    ，惟發射動能不足，認不具殺傷力，有該局95年8 月2 日刑
    鑑字第0950102348號槍彈鑑定書1 紙在卷可稽（見上開偵查
    卷第83頁至第85頁）。
(四)、另被告雖辯稱警察於查獲時並未採集系爭改造手槍上是否有
    其指紋，無法證明伊知道酒盒內藏具有殺傷力之改造手槍1
    枝及不具殺傷力之土造子彈6 顆云云。按司法警察知有犯罪
    嫌疑者，應報告該管檢察官或司法警察官，但得不待其命令
    ，逕行調查犯罪嫌疑人犯罪情形及蒐集證據，刑事訴訟法第
    23 1條第2 項定有明文。認定犯罪事實須憑證據，證據之獲
    得須經蒐集；而蒐集證據係指蒐集各種與犯罪嫌疑有關之事
    物及知識經驗，亦即蒐集證據資料，以供辨認判斷。惟證據
    是否必要調查，應以客觀為標準，採集指紋雖亦是蒐集證據
    ，但僅是蒐集證據之一種方法而已，法並無明文規定為認定
    犯罪事實之必要證據，故自不可以警察查獲被告時，並未採
    集系爭改造手槍上是否有被告之指紋，即認被告不知道酒盒
    內藏具有殺傷力之改造手槍1 枝及不具殺傷力之土造子彈6
    顆。另被告聲請傳喚證人丙○○，以證明系爭改造手槍係被
    告拾獲，惟查，證人丙○○經本院合法傳喚並未到庭，且本
    案事證已臻明確，本院認為並無再傳喚之必要，附此敘明。
(五)、綜上所述，被告上開所辯，顯係事後卸責之詞，委不可採。
    本件事證明確，被告持有改造手槍之犯行洵堪認定，應依法
    論科。
三、核被告所為，係犯槍砲彈藥刀械管制條例第8 條第4 項之無
    故持有改造手槍罪。又被告有如事實欄一所載之論罪科刑及
    執行情形，此有臺灣高等法院被告前案紀錄表1 份可查，其
    於有期徒刑執行完畢後，5 年內故意再犯本件有期徒刑以上
    之罪，為累犯，應依法加重其刑。爰審酌被告無故持有具殺
    傷力改造手槍，危害社會安寧秩序，兼衡被告之素行、犯罪
    之動機、目的、手段、及犯後態度等一切情狀，量處如主文
    所示之刑，並就所宣告之罰金刑部分諭知易服勞役之折算標
    準，以資懲儆。
四、扣案仿FN廠半自動手槍製造之具有殺傷力之改造手槍1 枝（
    含彈匣1 個，槍枝管制編號0000000000 ） ，屬違禁物，應
    依刑法第38條第1 項第1 款之規定宣告沒收。至於扣案之不
    具有殺傷力之土造子彈6 顆，均非屬違禁物，故不併予宣告
    沒收，附此敘明。
據上論斷，應依刑事訴訟法第299 條第1 項前段，槍砲彈藥刀械
管制條例第8 條第4 項，刑法第11條前段、第47條第1 項、第42
條第3 項前段、第38條第1 項第1 款，判決如主文。
本案經檢察官郭季青到庭執行職務。
中　　華　　民　　國　　96　　年　　4 　　月　　13　　日
              刑事第十九庭  審判長 法  官  許必奇
                                   法  官  陳明偉
                                   法  官  曾正耀
以上正本證明與原本無異。
如不服本判決，應於判決送達後10日內，向本院提出上訴狀。
                                   書記官　陳淑怡
中　　華　　民　　國　　96　　年　　4 　　月　　13　　日
附錄本案論罪科刑法條全文：
槍砲彈藥刀械管制條例第8條第4項：
未經許可，持有、寄藏或意圖販賣而陳列第1 項所列槍枝者，處
3 年以上10年以下有期徒刑，併科新臺幣7百萬元以下罰金。
